臺灣臺中地方法院民事判決　95年度訴字第3206號
原　　　告　甲○○
訴訟代理人　陳怡君　　律師
被　　　告　陶園茗股份有限公司
法定代理人　丙○○(更名為雷隆.
被　　　告　乙○○
當事人間確認股權存在等事件，本院於96年1月17日言詞辯論終
結，判決如下：
    主    文
確認原告對被告陶園茗股份有限公司有貳仟零肆拾股股份之股權
存在。
被告陶園茗股份有限公司應將原告之前項股份登記於股東名簿。
被告乙○○應塗銷於被告陶園茗股份有限公司股東名簿上持股貳
仟零肆拾股之登記。
訴訟費用由被告負擔。
    事實及理由
壹、程序方面：
一、按訴狀送達後，原告不得將原訴變更或追加他訴。但有下列
    各款情形之一者，不在此限：二請求之基礎事實同一者。民
    事訴訟法第255條第1項第2款定有明文。本件原告依強制執
    行法第51條第2項、民法第131條起訴請求判決如後述，於訴
    狀繕本送達後，對被告乙○○部分追加依民法第767條之訴
    訟標的請求，核其請求之基礎事實相同，所為訴之追加合於
    法律之規定，應予准許。
二、被告陶園茗股份有限公司經合法通知，未於言詞辯論期日到
    庭，核無民事訴訟法第386條各款情形，爰依原告聲請由其
    一造辯論而為判決。
貳、實體方面：
一、原告起訴主張訴人丙○○即雷隆程係被告陶園茗股份有限公
    司（以下簡稱陶園茗公司）之股東，持股共2,040股（以下
    簡稱系爭股份），緣丙○○即雷隆程因積欠其債權人林靖晏
    新台幣（下同）39,800,000元之債務，經債權人林靖晏向鈞
    院民事執行處聲請強制執行，查封拍賣丙○○即雷隆程於被
    告陶園茗公司之股份，經原告於民國（下同）95年6月9日拍
    定，並由鈞院民事執行處於同年月12日核發移轉命令在案。
    詎訴外人丙○○即雷隆程明知系爭股份已由原告拍定，仍於
    同年月30日將系爭股份移轉予被告乙○○，並經被告陶園茗
    公司變更股東名簿之記載，將被告乙○○登記於公司股東名
    簿及向經濟部中部辦公室辦理股東持股變更登記。原告於取
    得移轉命令繳交證券交易稅後，即請求被告陶園茗公司變更
    股東名簿，惟被告陶園茗公司均置之不理。原告因執行法院
    之移轉命令而取得系爭股份，是否辦理股東名簿變更登書僅
    係對抗要件，且訴外人丙○○即雷隆程於實施查封後，將系
    爭股份轉讓予被告乙○○，依強制執行法第51條第2項之規
    定，對原告並不生效力，爰依強制執行法第51條第2項、民
    法第113條、第767條提起本訴，並聲明求為判決如主文所示
    。
二、被告陶園茗公司經合法通知，未於言詞辯論期日到庭，亦未
    提出書狀作何聲明或陳述。
三、被告乙○○辯稱：訴外人丙○○即雷隆程於95年5月24日遭
    互徒綁架，勒贖50,000,000元，為籌措贖金，訴外人丙○○
    即雷隆程同意將系爭股份出售予被告，被告乙○○於95年6
    月1日受讓系爭股份並向被告陶園茗公司辦理股權變更，及
    向經濟部中部辦公室申請辦理變更登記完畢，被告乙○○已
    合法受讓取得系爭股份，且被告乙○○受讓系爭股份時並不
    知道法院查封拍賣之情形等語，並聲明求為判決駁回原告之
    訴。
三、兩造不爭執之事實：
  (一)訴外人丙○○即雷隆程原為被告陶園茗公司之股東，持股
    2,040股，因積欠訴外人林靖晏債務，訴外人林靖晏向本院
    聲請強制執行，經本院95年度執字第19993號查封訴外人丙
    ○○即雷隆程於被告陶園茗公司之股份，本院於95年5月9日
    核發執行命令扣押系爭股份，扣押命令於95年5月11日送達
    被告陶園茗公司。95年6月9日原告以每股1,000元代價拍定
    ，95年6月12日本院核發移轉命令，由原告取得系爭股份。
  (二)95年6月1日被告乙○○自訴外人丙○○即雷隆程受讓系爭股
    份，並向被告陶園茗公司辦理更名登記，被告陶園茗公司於
    95年7月3日向經濟部中部辦公室辦理股東持股變更。
四、法院之判斷：
  (一)按實施查封後，債務人就查封物所為移轉、設定負擔或其他
    有礙執行效果之行為，對於債權人不生效力，強制執行法第
    51條第2項定有明文；「實施查封後債務人就查封物所為移
    轉，設定負擔或其他有礙執行效果之行為，對於債權人不生
    效力，強制執行法第51條第2項定有明文，所謂『其他有礙
    執行效果之行為』，係指處分行為以外，其他足以影響查封
    效力之行為，例如將查封物出租、出借等是，所謂債權人，
    應兼指聲請執行之債權人及拍定人而言，…」、「債務人就
    查封物所為移轉、設定負擔或其他有礙執行效果之行為，依
    強制執行法第51條第2項規定，僅對於債權人不生效力，並
    非絕對無效。而茲所謂債權人，應指該強制執行事件中聲請
    強制執行之債權人、已參與分配之債權人及拍定人而言。」
    最高法院71年度台上字第3636號、85年度台抗字第534號裁
    判意旨均可供參照。
  (二)本件訴外人林靖晏以對訴外人丙○○即雷隆程之執行名義，
    向本院聲請強制執行，查封訴外人丙○○即雷隆程所有之系
    爭股份，經本院於95年5月9日以中院慶民執95執酋字第1999
    3號執行命令扣押訴外人丙○○即雷隆程所有在被告陶園茗
    公司之系爭股份，禁止訴外人丙○○即雷隆程為移轉或其他
    處分行為，並禁止被告陶園茗公司就系爭股份為移轉過戶之
    行為，被告陶園茗公司於同年月11日收受上開扣押命令，嗣
    原告於同年6月9日拍定，本院於同年6月12日核發移轉命令
    ，將系爭股份移轉予原告等情，業經本院調取95年度執字第
    19993號清償債務強制執行卷宗查明無誤，且為兩造所不爭
    執，堪信屬實。則本件被告乙○○於系爭股份經執行法院查
    封後，始於95年6月1日自訴外人丙○○即雷隆程受讓系爭股
    份，原告以拍定人之地位主張被告乙○○與訴外人丙○○即
    雷隆程間就系爭股份之移轉對其不生效力，自屬有據。被告
    乙○○與訴外人丙○○即雷隆程就系爭股份之移轉既對原告
    不生效力，被告乙○○猶抗辯為善意受讓，並據以對原告主
    張權利，洵屬無由。
  (三)從而，原告訴請確認對被告陶園茗公司有系爭股份之股權存
    在，並請求被告陶園茗公司變更股東名簿及被告乙○○塗銷
    於被告陶園名公司股東名簿上之持股登記，為有理由，應予
    准許。
五、本件判決之基礎已為明確，被告乙○○其餘抗辯及舉證，均
    核與判決結果無影響，爰不一一論駁。
六、訴訟費用負擔之依據：民事訴訟法第85條第1項、第78條。
中　　華　　民　　國　　96　　年　　1 　　月　　31　　日
                  民事第三庭  法  官  陳文爵
正本係照原本作成。
如對本判決上訴，須於判決送達後20日內向本院提出上訴狀。
中　　華　　民　　國　　96　　年　　1 　　月　　31　　日
                              書記官  王美珍
